臺灣高等法院臺中分院民事裁定　96年度抗更(一)字第422號
抗　告　人　丙○○
相　對　人　台中市農會
法定代理人　乙○
訴訟代理人　王文聖律師
參　加　人
即拍　定人　甲○○
上列抗告人因與相對人間除去租賃權後拍賣事件，對於台灣台中
地方法院於民國95年12月7日所為裁定提起抗告，經本院裁定後
，由最高法院發回更審，本院裁定如下：
      主  文
原裁定廢棄，發回台灣台中地方法院。
抗告及發回更審前抗告程序費用均由相對人負擔。
      理  由
一、按就兩造訴訟關係有法律上利害關係之第三人，為輔助一造
    起見，該該訴訟繫屬中，得為參加，民事訴訟法第58條第1
    項定有明文，此項規定，對抗告程序亦一併適用。經查，本
    件參加人甲○○，係本件拍賣程序之拍定人，其就本件裁定
    之結果，自有法律上之利害關係，其因之具狀聲請參加訴訟
    ，於法自屬有據，應予准許，合先敘明。
二、本件參加人以其為進行中一、原裁定略以：本件相對人即台
    中市農會前由債務人楊繼滄提供如原裁定附表所示之不動產
    ，於八十二年八月十一日為其設定新台幣（下同）五千五百
    萬元之本金最高限額抵押權後，楊繼滄又將系爭土地出租予
    第三人，而此不動產經該院以底價五千七百六十四萬元定期
    拍賣，無人應買，此項租賃權已影響抵押權，相對人聲請將
    此租賃權除去後拍賣，應予准許，乃於九十五年十二月七日
    裁定債務人與承租人即丙○○就坐落原裁定附表所示土地約
    定之租賃權應予除去。
三、抗告意旨則以：抗告人前向債務人楊滄繼承租系爭坐落台中
    縣霧峰鄉○○段六二三之六及六二三之十二地號農地二筆，
    係伊祖父戴胚向債務人之祖父承租，存有耕地三七五租約，
    後台灣光復改由伊父親戴爐承租，有債務人之父楊依金簽訂
    切結書一份為證，嗣伊父親過世後由伊單獨繼承租，歷代已
    承租逾五十年，一直持續未中斷，並非抵押權設定後才承租
    ，縱於民國（下同）八十六年、九十二年另訂新租約，亦不
    影響抵押權，不應除去，原法院竟將伊之租賃權除去，已造
    成伊權益受損，因而求予廢棄原裁定等語。
四、按耕地三七五租約於租期屆滿時，除出租人依耕地三七五減
    租條例收回自耕外，如承租人願繼續承租者，應續訂租約，
    租賃關係並非因租期屆滿而當然消滅，耕地三七五減租條例
    例第二十條規定自明，且耕地租賃權為財產權之一種，且非
    專屬於被繼承人本身，是被繼承人即承租人死亡時，被繼承
    人之耕地承租權，自為繼承之標的，再依民法第八百六十六
    條之規定，須於抵押權設定後，所成立之租賃關係，影響抵
    押權時，始得除去租賃關係而拍賣抵押物。於抵押權設定前
    ，就抵押標的物，已成立三七五耕地租約關係，於抵押權設
    定後，耕地三七五租約並不因租期屆滿及承租人死亡而當然
    消滅，本件抗告人主張：其就系爭土地自昭和時起即具有耕
    地租賃權存在一節，已據其提出昭和時期所簽立之土地債貸
    借契約書影本暨抗告人及其父戴爐分別與債務人楊繼滄訂立
    之台灣省台中縣私有耕地租約書為證，前開租約若屬實，則
    於租期屆滿後，原耕地三七五租約，即不因租期屆滿及承租
    人死亡而當然消滅，若租約當事人再行續約，亦僅就原租賃
    關係予以確認及延續，自無民法第八百六十六條之適用，原
    審就此未予審究，即逕行裁定除去租賃權，尚有可議，抗告
    意旨據此指摘原裁定不當，求予廢棄，自屬有據，再參加人
    於本院所提出抗告人之父係豐洲化工股份有限公司之負責人
    ，並未從事耕作，原訂租約即為無效一節是否可採，原裁定
    亦未及審究，又執行程序進行中，關於強制執行程序涉及之
    實體上事項，執行法院於得調查認定之範圍內，本得於該程
    序中自為判斷，為期保障兩造之審級利益，自有發回原審，
    再為審理調查之必要，爰裁定如主文所示。
據上論結，本件抗告為有理由。依強制執行法第30條之1、民事
訴訟法第495條之1第1項、第492條、第95條、第78條，裁定如主
文。
中　　華　　民　　國　　96　　年　　8 　　月　　28　　日
                  民事第二庭    審判長法　官  童有德
                                      法　官  翁芳靜
                                      法　官  謝說容
以上正本係照原本作成。
再為抗告應以適用法規顯有錯誤為理由，並經本院之許可，該許
可以原裁定所涉及之法律見解具有原則上之重要性者為限。
如提起再抗告者應於裁定送達後10日內向本院提出抗告理由狀（
須按照他造人數附具繕本）並繳納抗告裁判費新臺幣1,000元，
同時委任律師或具有律師資格之關係人為代理人。
                                      書記官  蘇昭文
中　　華　　民　　國　　96　　年　　8 　　月　　28　　日
                                                      Ｍ
